【裁判字號】    99,抗,246
【裁判日期】    990621
【裁判案由】    聲明異議
【裁判全文】
臺灣高等法院臺中分院民事裁定  99年度抗字第246號
抗  告  人  澳勵企業有限公司
法定代理人  乙○○
上列抗告人與相對人甲○○間聲明異議事件，抗告人對於台灣台
中地方法院於民國99年5月3日所為裁定提起抗告，本院裁定如下
：
    主  文
抗告駁回。
抗告費用由抗告人負擔。
    理  由
一、按當事人或利害關係人，對於執行法院強制執行之命令，或
    對於執行法官、書記官、執達員實施強制執行之方法，強制
    執行時應遵守之程序，或其他侵害利益之情事，得於強制執
    行程序終結前，為聲請或聲明異議，強制執行法第12條第1
    項固定有明文。然依上開規定，執行程序一經終結，即不容
    當事人或利害關係人就執行命令、方法或應遵守程序或其他
    侵害利益情事再有所主張，申言之，強制執行程序一經終結
    ，即不許執行法院撤銷或更正原處分或程序，故執行法院或
    抗告法院為裁判時，強制執行程序已終結者，自應駁回聲請
    或聲明異議。
二、本件原裁定以：本件抗告人未於本件執行程序終結前為異議
    之聲明，於執行程序終結後，始對執行程序表示異議，依強
    制執行法前述條文規定，司法事務官自不得再對該異議為任
    何實質之處分，債權人如認執行程序不當，僅能依民事訴訟
    解決，本件司法事務官以其未於拍賣終結前聲明異議，而為
    駁回之處分並無不當，據以駁回抗告人異議之聲明。
三、抗告意旨略稱：本件執行法院囑託環宇不動產鑑定股份有限
    公司（下稱環宇公司）鑑定債務人甲○○在第三人筆花堂之
    合夥「股份」之價值時，因環宇公司係將鑑定報告函覆執行
    法院，執行法院再將鑑定之價值通知債權人，故當時債權人
    即本件之抗告人只知鑑價之結果，並不知環宇公司鑑定報告
    上之計算式有誤，即將實際上僅有新台幣九萬九千元之價值
    ，誤為九十九萬元，期間價差八十九萬一千元，並以該鑑價
    為基礎，於第二次拍賣時因無人應買，故由抗告人以債權人
    之身分，依49.5萬元之底價承受在案，惟因本件之拍賣係以
    前開有誤算之鑑價結果為基礎，自有錯誤可指，依法應撤銷
    該嚴重錯誤之拍賣程序，重新進行拍賣之程序，不應責由抗
    告人另行提出民事訴訟以資解決。且抗告人如知環宇公司計
    算有誤，即不可能於第二次拍賣時，以拍賣底價49萬5千元
    予以承受，抗告人已依民法第88條之規定，對債務人及第三
    人陳志宏即筆花堂為撤銷之意思表示，又本件強制執行事件
    拍賣債務人在第三人筆花堂之股份，業經經濟部98.11.2.經
    商字第09802369170號函文稱：商業登記法第9條第1項第6款
    、第7款之立法意旨，自然人始得經營商業，法人不得為合
    夥事業之合夥人，及依公司法第13條第1項之規定，公司不
    得為合夥事業之合夥人，而認債權人無法承受債務人在筆花
    堂之出資，本件拍賣程序於法不合，爰提起抗告，求為將拍
    賣程序撤銷，重新再為鑑價及執行拍賣相對人對第三人陳志
    宏即筆花堂之合夥出資返還請求權及利益分配請求權等語。
四、惟查，本件拍賣程序，業因抗告人於98年10月1日第二次減
    價拍賣時，同意以底價49.5萬元承受債務人就筆花堂之股份
    ，而拍賣程序終結，執行法院亦據以核發債權憑證予抗告人
    在案。雖執行法院，對第三人筆花堂核發之執行命令（即：
    應將債務人之出資額10萬元辦理轉讓予受讓人，並修改章程
    有關股東及出資額），因經濟部98.11.2.經商字第
    0980236917 0號之函文稱：商業登記法第9條第1項第6款、
    第7款之立法意旨，自然人始得經營商業，法人不得為合夥
    事業之合夥人，及依公司法第13條第1項之規定，公司不得
    為合夥事業之合夥人，而認債權人無法承受債務人在筆花堂
    之出資，故經執行法院於98.10.2.發文撤銷98年執清字第
    20032號執行命令在案，但執行命令之撤銷，並不能使已終
    結之拍賣程序因之回復其效力，而得重新進行，且本件之拍
    賣程序既已終結，依前開條文說明，本件即無從依聲明異議
    之程序加以救濟，是本件縱如抗告人所言，執行法院就執行
    債務人甲○○對第三人筆花堂之合夥出資返還請求權及利益
    分配請求權拍賣底價之核定有誤、致抗告人意思表示有錯誤
    ，且有無法承受執行債務人在筆花堂出資額之情，亦為其買
    賣是否有錯誤得撤銷或給付不能之無效事由存在，此應循民
    事訴訟途徑解決，非執行法院所得審究，原法院因之裁定駁
    回其異議之聲請，自無不合，本件之抗告為無理由，應予駁
    回。
五、爰依民事訴訟法第495條之1第1項、第95條、第78條，裁定
    如主文。
中    華    民    國    99    年    6     月    21    日
                民事第二庭    審判長法  官  邱森樟
                                    法  官  翁芳靜
                                    法  官  謝說容
以上正本係照原本作成。
不得抗告。
                                    書記官  胡美娟
中    華    民    國    99    年    6     月    22    日
                                                      Ｓ

司法院資訊處製作；財團法人民間司法改革基金會備份。
